【裁判字號】    89,訴,549
【裁判日期】    891205
【裁判案由】    違反槍砲彈藥刀械管制條例
【裁判全文】
臺灣嘉義地方法院刑事判決                          八十九年度訴字第五四九號
    公  訴  人  臺灣嘉義地方法院檢察署檢察官
    被      告  甲○○
右列被告因違反槍砲彈藥刀械管制條例案件，經檢察官提起公訴（八十九年度偵字第
五四二八號），本院判決如左：
    主  文
甲○○未經許可，持有可發射子彈具有殺傷力之改造槍枝，處有期徒刑壹年貳月，併
科罰金新台幣拾萬元，罰金如易服勞役，以新台幣玖佰元即銀元佰元折算壹日，緩
刑年，緩刑期內付保護管束。
扣案之土造霰彈長槍壹枝（槍枝管制編號0000000000號）、霰彈拾顆均沒
收。
    事  實
一、甲○○係鄒族山地原住民，平日務農。其於民國八十九年八月二十五日下午三時
    許，在嘉義縣阿里山鄉山美村「阿君仔山」某處拾得一枝可發射子彈之具有殺傷
    力之土造霰彈長槍（槍枝管制編號0000000000號）及十一顆具有殺傷
    力之霰彈（上開槍、彈均無從證明是否為遺失物或經他人拋棄之無主物），自斯
    時起未經許可無故持有該槍、彈。後於八十九年九月八日晚上九時三十分許，甲
    ○○持該槍、彈至嘉義縣阿里山鄉山美村往同縣中埔鄉○○村○○○道路途中狩
    獵，並射擊其中一顆霰彈，且擊中不詳種類之飛鼠一隻（未扣案，無法證明屬於
    保育類野生動物與否）。嗣於當日晚上十時三十五分許，甲○○乘坐不知情之姐
    夫安財連所駕駛、其上尚搭載有不知情之甲○○之妻安蓉、甲○○之姐莊美鳳之
    牌照號碼ＢＷ－五八一一號自小客車，行經阿里山公路三十四公里五百公尺處，
    為警攔檢，自該車座椅下扣得具有殺傷力之土造霰彈長槍一枝、具有殺傷力之霰
    彈十顆及霰彈彈殼一顆，始查悉上情。
二、案經嘉義縣警察局中埔分局報告臺灣嘉義地方法院檢察署檢察官偵查起訴。
    理  由
一、訊據被告甲○○對於右揭事實均坦承不諱（本院卷第二十頁審判筆錄），核與證
    人即被告之妻安蓉、被告之姐莊美鳳、被告之姐夫安財連等人於警訊時所證查獲
    情節一致（警卷第三頁至第九頁反面偵訊筆錄），且有扣案之土造霰彈長槍一枝
    （槍枝管制編號0000000000號）、霰彈十顆及霰彈彈殼一顆可佐。而
    上開槍、彈經送鑑驗，土造霰彈長槍一枝（槍枝管制編號0000000000
    號），係以木質槍柄及金屬槍管組合而成，能擊發口徑１２ＧＡＵＧＥ之霰彈，
    機械性能良好，具有殺傷力；霰彈十顆，其中五顆係制式口徑１２ＧＡＵＧＥ之
    霰彈彈丸，具有殺傷力，另五顆則係將制式口徑１２ＧＡＵＧＥ之霰彈彈丸更換
    為直徑約六點三零釐米之鉛錘而成，結構完整，亦具殺傷力；霰彈彈殼一顆，則
    為制式口徑１２ＧＡＵＧＥ之已擊發彈殼，則有內政部警政署刑事警察局八十九
    年九月二十七日刑鑑字第一四三一七八號鑑驗通知書在卷（偵查卷第九頁）可參
    。因之，被告自白核與事實相符，事證明確，其犯行堪以認定。
二、核被告持有槍、彈之行為，係犯槍砲彈藥刀械管制條例第十一條第四項之未經許
    可持有其他可發射子彈具有殺傷力之改造槍枝罪、同條例第十二條第四項之未經
    許可持有子彈罪。被告未經許可同時持有槍枝及子彈之行為，係以一行為觸犯構
    成要件不同之二罪名，為想像競合犯，應依刑法第五十五條規定，從一重之未經
    許可持有其他可發射子彈具有殺傷力槍枝罪論處。又被告係鄒族山地原住民，固
    有卷附之戶籍謄本一紙可查（本院卷第十四頁），惟被告持有之槍彈係撿拾而得
    ，業據其供陳在卷（偵查卷第四頁反面訊問筆錄），並非自行製造或自其他原住
    民取得以供作生活工具之用，尚無適用槍砲彈藥刀械管制第二十條第一項：「原
    住民未經許可，製造、運輸、陳列或持有自製之獵槍，供作生活工具之用者，減
    輕或免除其刑，並不適用前條之規定。」，及第二項：「原住民相互間販賣、轉
    讓、出租、出借或寄藏前項獵槍，供作生活工具之用者，亦同。」規定減輕其刑
    之餘地。爰審酌被告因狩獵進而持有槍、彈之動機，犯罪之目的、手段、方法，
    查扣之槍、彈並無證據得認曾用以犯罪，對社會治安所生危害非鉅，及事後坦承
    犯行，態度堪稱良好等一切情狀，量處如主文所示之刑，罰金部分並諭知易服勞
    役之折算標準。另查被告未曾受有期徒刑以上刑之宣告，有臺灣嘉義地方法院檢
    察署刑案資料查註紀錄表、臺灣高等法院被告全國前案紀錄表各一份在卷（偵查
    卷第八頁，本院卷第四頁）可參，被告事後坦認犯行，深表悔悟，此次因一時失
    慮，初罹刑典，經此之偵查審判，當知所警惕，信無再犯之虞，本院認為其所宣
    告之刑，以暫不執行為適當，並予宣告緩刑三年，緩刑期內付保護管束，以觀後
    效。
三、扣案之土造霰彈長槍一枝（槍枝管制編號0000000000號）、霰彈十顆
    ，均屬違禁物，應依刑法第三十八條第一項第一款規定宣告沒收。另扣案之霰彈
    彈殼一顆，則非違禁物，則不另宣告沒收。
四、末被告雖因未經許可持有其他可發射子彈具有殺傷力之改造槍枝罪受有期徒刑之
    宣告，依槍砲彈藥刀械管制條例第十九條第一項之規定，原應併諭知於刑之執行
    完畢或赦免後，入勞動場所，強制工作三年之保安處分，惟按「人民身體之自由
    應予保障，憲法第八條設有明文。限制人身自由之法律，其內容須符合憲法第二
    十三條所定要件。保安處分係對受處分人將來之危險性所為拘束其身體、自由等
    之處置，以達教化與治療之目的，為刑罰之補充制度。本諸法治國家保障人權之
    原理及刑法之保護作用，其法律規定之內容，應受比例原則之規範，使保安處分
    之宣告，與行為人所為行為之嚴重性、行為人所表現之危險性，及對於行為人未
    來行為之期待性相當。槍砲彈藥刀械管制條例第十九條第一項規定：『犯第七條
    、第八條、第十條、第十一條、第十二條第一項至第三項、第十三條第一項至第
    三項之罪，經判處有期徒刑者，應於刑之執行完畢或赦免後，令入勞動場所，強
    制工作，其期間為三年。』此項規定不問對行為人有無預防矯治其社會危險性之
    必要，一律宣付強制工作三年，限制其中不具社會危險性之受處分人之身體、自
    由部分，其所採措施與所欲達成預防矯治之目的及所需程度，不合憲法第二十三
    條所定之比例原則。犯上開條例第十九條所定之罪，不問對行為人有無預防矯治
    其社會危險性之必要，一律宣付強制工作三年之部分，與本解釋意旨不符，應自
    本解釋公布之日起不予適用。犯該條例第十九條第一項所列舉之罪，依個案情節
    符合比例原則部分，固應適用該條例宣告保安處分；至不符合部分而應宣告保安
    處分者，則仍由法院斟酌刑法第九十條第一項規定之要件，依職權為之，於此，
    自無刑法第二條第二項之適用，亦即仍有從新從輕原則之適用。」，為司法院大
    法官會議釋字第四七一號解釋所明文。查被告前未受有期徒刑以上刑之宣告，已
    如前述，素行尚佳，難認有犯罪之習慣，又於事後坦承犯行，態度堪稱良好，衡
    諸上揭比例原則，尚無宣告保安處分即強制工作予以預防矯治之必要，附此敘明
    。
據上論斷，應依刑事訴訟法第二百九十九條第一項前段，槍砲彈藥刀械管制條例第十
一條第四項、第十二條第四項，刑法第十一條前段、第五十五條、第四十二條第二項
、第七十四條第一款、第九十三條第一項、第三十八條第一項第一款，罰金罰鍰提高
標準條例第二條，現行法規所定貨幣單位折算新台幣條例第二條，判決如主文。
本案經檢察官吳基華到庭執行職務。
中      華      民      國    八十九    年     十二     月      五      日
          臺灣嘉義地方法院刑事第三庭
                                      法  官  張  道  周
右正本證明與原本無異。
如不服本判決，應於判決送達後十日內向本院提出上訴狀( 應附繕本 )。
中      華      民      國    八十九    年     十二     月      五      日
                                      書記官  鄭  昭  亮
附錄本判決論罪法條全文：
槍砲彈藥刀械管制條例第十一條第四項
未經許可，持有、寄藏或意圖販賣而陳列第一項所列槍砲者，處一年以上七年以下有
期徒刑，併科新臺幣七百萬元以下罰金。
槍砲彈藥刀械管制條例第十二條第四項
未經許可，持有、寄藏或意圖販賣而陳列子彈者，處五年以下有期徒刑，併科新台幣
三百萬元以下罰金。


司法院資訊處製作；財團法人民間司法改革基金會備份。
